【裁判字號】    91,訴,1762
【裁判日期】    920812
【裁判案由】    偽造有價證券
【裁判全文】
臺灣板橋地方法院刑事判決                        九十一年度訴字第一七六二號
    公  訴  人  臺灣板橋地方法院檢察署檢察官
    被      告  甲○○
                乙○○
右列被告因偽造有價證券案件，經檢察官提起公訴（九十一年度偵字第一三五九七號
），本院判決如左：
    主  文
甲○○共同行使偽造之信用卡，處有期徒刑伍月，如易科罰金以佰元折算壹日。簽
帳單（一式二聯）上偽造之持卡人「C.H.CHOU」英文署名貳枚沒收。
乙○○共同行使偽造之信用卡，累犯，處有期徒刑伍月，如易科罰金以佰元折算壹
日。簽帳單（一式二聯）上偽造之持卡人「C.H.CHOU」英文署名貳枚沒收。
    事  實
一、甲○○前曾於民國九十年間，因持偽造信用卡刷卡消費詐購財物案件，經檢察官
    起訴，由臺灣臺北地方法院審理中（其後於九十二年四月三十日經該法院審結判
    處有期徒刑一年六月確定，現在監執行中，未構成累犯）；乙○○前則曾於八十
    七年間因傷害案件，經本院判處有期徒刑三月確定，於八十八年六月十八日執行
    完畢。詎其猶不知悔改，復基於行使偽造信用卡詐購財物之犯意聯絡，由甲○○
    先於九十一年七月二十二日，依循跳蚤雜誌廣告，在臺北縣三重市○○○路正義
    國小附近，以新臺幣（下同）一萬元之代價，向綽號「小陳」姓名年籍不詳之男
    子購得偽造之英商渣打銀行卡號0000－0000－0000－0000號，
    背面已經不詳之人偽簽「C.H.CHOU」英文署名之ＶＩＳＡ信用卡一張（實際發卡
    銀行為「英國Lloyds TSB Bank plc」國外銀行），次日（即同年月二十三日）
    即由甲○○夥同乙○○及同有上開犯意聯絡之丁○○（所涉本件被訴收受贓物、
    行使偽造信用卡等犯行，另行審結），由丁○○駕駛租用之車號Ｎ二－六四二一
    號小客車，搭載甲○○、乙○○，於該日晚上八時四十分許，共同至臺北縣新莊
    市○○路六十七號「ＪＥＡＮＳ暢貨中心」，佯向購買萊福牛仔褲、龐哥牛仔褲
    、藍哥牛仔褲各一件、ＬＥＥ牌Ｔ恤一件、李家牌Ｔ恤三件、高馬襯衫二件等，
    共計價值一萬零七十四元之商品後，由甲○○持上開偽造之英商渣打銀行信用卡
    ，交付該商店人員行使刷卡付費，並於簽帳單上偽簽「C.H.CHOU」之持卡人簽名
    （此簽帳單為二聯式，消費者在第一聯簽名即可複寫至其後一聯）後，交還該商
    店人員，使該商店行號人員陷於錯誤，誤認係「C.H.CHOU」本人持信用卡消費，
    而交付詐得上開所購商品財物，足生損害於「C.H.CHOU」、英商渣打銀行、「英
    國Lloyds TSB Bank plc」國外銀行及「ＪＥＡＮＳ暢貨中心」。嗣因「ＪＥＡ
    ＮＳ暢貨中心」人員丙○○察覺有異，向聯合信用卡處理中心查核，始查悉上開
    信用卡為偽卡，惟甲○○、乙○○、丁○○三人已趁隙離去駕車逃逸，將上開偽
    造之信用卡丟棄在臺北縣新莊市○○路○○路側水溝，並朋分上開詐得之衣褲商
    品。其後經「ＪＥＡＮＳ暢貨中心」人員報警後，經警循線始於翌日（即同年月
    二十四日）凌晨四時三十分許，在臺北縣三重市○○路○段七號前，查獲甲○○
    、乙○○、丁○○三人，並於其所駕上開汽車內起獲上開詐得之衣褲商品等贓物
    。
二、案經臺北縣政府警察局新莊分局報請臺灣板橋地方法院檢察署檢察官偵查起訴。
    理  由
一、訊據被告甲○○、乙○○對於右揭時地價購上開偽造信用卡後，持卡行使刷卡消
    費詐得上開衣褲商品朋分等犯罪事實供認不諱，核與證人丙○○於警訊指證情節
    相符，並有簽帳單影本、臺北縣政府警察局贓物認領保管單各一紙附卷可資佐證
    。又被告甲○○、乙○○行使偽造上開信用卡刷卡消費，冒名偽簽簽帳單，詐騙
    被害商店商品財物，顯有侵害「C.H.CHOU」、英商渣打銀行、「英國Lloyds TSB
    Bank plc」國外銀行及「ＪＥＡＮＳ暢貨中心」之權益，自足生損害於「C.H.CH
    OU」、英商渣打銀行、「英國 Lloyds TSB Bank plc」國外銀行及「ＪＥＡＮＳ
    暢貨中心」。至被告甲○○、乙○○雖另辯稱：丁○○並不知情伊等上開行使之
    信用卡係偽造的云云，然同案被告丁○○於警訊時亦曾供認：伊有夥同甲○○、
    乙○○持偽造信用卡，於上揭時地刷卡消費，事後並分得二件Ｔ恤、一件襯衫、
    一件牛仔褲等語明確（見偵查卷五頁），並經證人丙○○於警訊證述：甲○○、
    乙○○、丁○○三人一同前往店內購物刷卡等情甚明（見偵查卷十八頁），參佐
    被告甲○○、乙○○係由丁○○駕車載往刷卡購物之情，堪認同案被告丁○○與
    被告甲○○、乙○○，應有共犯上開行使偽造信用卡詐購財物無訛，其上開所辯
    ，要屬附和同案被告丁○○畏罪卸責之飾詞，應不足採。是本件事證明確，被告
    二人犯行均堪認定，應予依法論科。
二、按依信用卡使用情形，必於信用卡背面之簽名欄簽名後，始得持卡消費，並於簽
    帳單上簽名為證，是在信用卡背面簽名欄簽名，單純自形式上觀察，即足以表示
    信用卡之簽名者於信用卡有效期限內有權使用該信用卡之辨識及證明，非依習慣
    或特約表示一定用意之證明，性質上係屬刑法第二百十條之私文書（參見最高法
    院九十一年度台上字第五一○九號刑事判決意旨）；次按持信用卡交易後，店員
    交付予持卡人簽名之簽帳單係一式三聯或一式二聯，其中第一聯由持卡人簽名後
    （同時複寫第二、三聯），即由特約商店交持卡人收執，係表明持卡人同意依照
    信用卡使用約定，一經使用或訂購物品均應按所示之全部金額，付款予發卡銀行
    之全部金額，故持卡人於該簽帳單簽名之用意與票據背書大致相同，皆係對所簽
    之金額負責之意，具私文書性質，其中第二聯、第三聯則由持卡人提出交付予特
    約商店，特約商店將第二聯存查，第三聯則轉交由聯合信用卡中心存查。本件被
    告甲○○、乙○○夥同丁○○，共同持甲○○購得之上開偽造信用卡（含該卡背
    面偽簽之持卡人署名），至商店行使刷卡消費購物，核其此部分所為係一行使行
    為觸犯刑法第二百零一條之一第二項前段之行使偽造信用卡罪、同法第二百十六
    條、第二百十條之行使偽造私文書罪，為想像競合犯，應從一重之行使偽造信用
    卡處斷；而被告甲○○前意圖供行使之用購入收受偽造信用卡之行為，應為其後
    行使之高度行為所吸收，不另論罪。又其於簽帳單偽簽「C.H.CHOU」英文姓名複
    印各聯後交還商店人員，據以取得所購之物，則係另犯刑法第二百十六條、第二
    百十條之行使偽造私文書罪；其此偽造之低度行為，應為其後行使之高度行為所
    吸收，亦不另論罪。另被告甲○○、乙○○與同案被告丁○○間，就上揭所犯行
    使偽造私文書（包括行使偽卡背面偽造簽名及偽造、行使簽帳單上偽簽署名等部
    分）、行使偽造信用卡等部分犯行，有犯意聯絡及行為分擔，為共同正犯。又其
    上開所犯行使偽造私文書（簽帳單部分）與行使偽造信用卡二罪之間，有方法目
    的之牽連犯關係，復應從一重之行使偽造信用卡罪論處；至於行使偽造信用卡，
    當然含有詐欺之本質，故其藉此詐得商店商品財物，則毋庸再論以詐欺罪（參見
    臺灣高等法院暨所屬法院九十年十一月二十二日九十年法律座談會研討意見）。
    公訴意旨雖僅敘及被告二人所犯行使偽造信用卡部分，其餘上揭犯行漏未敘及，
    惟依上述其餘犯行部分與其被訴有罪部分有上開裁判上一罪關係，為起訴效力所
    及，是本院得併予審究，附此敘明。又被告乙○○前曾於八十七年間因傷害案件
    ，經本院判處有期徒刑三月確定，於八十八年六月十八日執行完畢，有卷附之臺
    灣高等法院檢察署刑案紀錄簡覆表可按，其受有期徒刑之執行完畢後，五年以內
    再犯本件有期徒刑以罪，為累犯，應加重其刑。爰分別審酌被告二人犯罪之動機
    、目的、方法、手段、參與實施程度、所獲不法利益、對被害人、被害銀行、商
    店、社會交易安全之危害及犯罪後坦承之態度等一切情狀，各量處如主文所示之
    刑，併諭知易科罰金之折算標準。簽帳單（一式二聯）上偽造之持卡人「C.H.CH
    OU」英文署名二枚，爰併予依法宣告沒收。至被告二人上開行使之偽造信用卡（
    含其背面偽造之簽名）一張，已經被告甲○○丟棄滅失，業據被告甲○○陳明在
    卷，且未於查獲時搜索扣得，堪認屬實，爰不予宣告沒收，併此敘明。
三、另臺灣臺北地方法院檢察署九十一年度偵字第二○九五一號被告乙○○偽造文書
    等一案移送併辦意旨略稱：被告乙○○基於意圖為自己不法所有之概括犯意，於
    九十年十月十一日，依循跳蚤雜誌廣告，在臺北縣淡水鎮竹圍捷運站前，以一萬
    二千元之代價，向一自稱「李先生」之男子，購得偽造之富邦銀行信用卡（卡號
    000000000000000號）、臺北銀行信用卡（卡號0000000
    00000000號）各一張，其後即分別於上開偽造之信用卡背面偽簽持卡人
    「李俊漢」、「林家豪」等署名，然後連續於同年月二十四日下午五時十六分許
    ，持上開偽造之富邦銀行信用卡，至臺北市○○路二八七號大陸眼鏡行龍江店，
    刷卡並於簽帳單上偽簽「李俊漢」署名，詐購得二千九百八十元之商品，復於同
    日晚上七、八時許，持上開偽造富邦銀行信用卡，至臺北縣蘆洲市○○路百視達
    錄影帶出租店，欲刷卡詐購三百元之遠傳易付卡一張，惟為發卡銀行拒絕而盜刷
    未果，其後又於同年月二十五日下午四時四十五分許，持上開偽造之臺北銀行信
    用卡，至臺北市○○○路○段二九七之四號康是美藥妝店福運門市，刷卡詐購六
    千一百九十三元之商品，惟經該店店長陳雅婷發覺有異，報警當場查獲始未得逞
    ，並於被告乙○○身上扣得上開偽造信用卡二張，因認涉有行使偽造信用卡、偽
    造私文書等罪嫌，核與本件被告乙○○被訴部分，有連續犯之裁判上一罪關係，
    爰移送併辦等語。惟查，上開移送併案審理案件所述被告乙○○犯罪時間係於九
    十年十月間，核與本件被告乙○○犯罪時間九十一年七月，已相距有將近九個月
    之久，顯難謂被告乙○○上開二犯行係基於概括犯意反覆為之，要難認其間有連
    續犯之裁判上一罪關係，是被告乙○○上開移送併辦案件，應不為本件起訴效力
    所及，復未經起訴，爰應退由檢察官另行偵辦處理，併此敘明。
據上論斷，應依刑事訴訟法第二百九十九條第一項前段，刑法第二十八條、第二百零
一條之一第二項前段、第二百十六條、第二百十條、第五十五條、第四十七條、第四
十一條第一項前段、第二百十九條，罰金罰鍰提高標準條例第二條，判決如主文。
本案經檢察官楊四猛到庭執行職務
中      華      民      國    九十二    年      八      月     十二     日
                                    臺灣板橋地方法院刑事第六庭
                                        法  官  彭  全  曄
右正本證明與原本無異
如不服本判決應於送達後十日內向本院提出上訴狀
                                        書記官  梁  宜庭
中      華      民      國    九十二    年      八      月     十二     日
附錄本案論罪科刑法條全文：
意圖供行使之用，而偽造、變造信用卡、金融卡、儲值卡或其他相類作為簽帳、提款
、轉帳或支付工具之電磁紀錄物者，處一年以上七年以下有期徒刑，得併科三萬元以
下罰金。
行使前項偽造、變造之信用卡、金融卡、儲值卡或其他相類作為簽帳、提款、轉帳或
支付工具之電磁紀錄物，或意圖供行使之用，而收受或交付於人者，處五年以下有期
徒刑，得併科三萬元以下罰金。
刑法第二百十六條
行使第二百十條至第二百十五條之文書者，依偽造、變造文書或登載不實事項或使登
載不實事項之規定處斷。
刑法第二百十條
偽造、變造私文書，足以生損害於公眾或他人者，處五年以下有期徒刑。


司法院資訊處製作；財團法人民間司法改革基金會備份。
